臺灣臺北地方法院民事簡易判決
111年度北簡字第11086號
原      告  高憶秋  

被      告  陳柏翰  

訴訟代理人  謝宗佑  
上列當事人間請求損害賠償事件，原告提起刑事附帶民事訴訟，
經本院刑事庭以111年度交簡附民字第66號裁定移送前來，本院
於中華民國111年10月25日言詞辯論終結，判決如下：
    主  文
被告應給付原告新臺幣參萬貳仟參佰參拾陸元，及自民國一百一
十一年五月二十二日起至清償日止，按週年利率百分之五計算之
利息。
原告其餘之訴駁回。
訴訟費用新臺幣壹仟元由被告負擔四分之三，餘由原告負擔。
本判決第一項得假執行。但被告以新臺幣參萬貳仟參佰參拾陸元
為原告預供擔保，得免為假執行。
原告其餘假執行之聲請駁回。
    事實及理由
一、按訴狀送達後，原告不得將原訴變更或追加他訴，但擴張或
    減縮應受判決事項之聲明者，不在此限，民事訴訟法第255
    條第1項第3款定有明文，查原告原起訴聲明為：㈠被告應給
    付原告新臺幣（下同）156,350元，及自民國110年5月25日
    起至清償日止，按週年利率5%計算之利息。㈡願供擔保請准
    宣告假執行，有刑事附帶民事訴訟起訴狀可稽（見附民卷第
    7頁），嗣於訴訟中減縮利息起算日為自起訴狀繕本送達被
    告翌日起算，亦有言詞辯論筆錄可按（見本院卷第155頁）
    ，核其所為，係減縮應受判決事項之聲明，依上開規定，應
    予准許，合先敘明。
二、原告主張：被告於110年5月25日下午6時12分許，駕駛車牌
    號碼000-0000號自用小客車，沿新北市新店區安業街由西往
    東方向行駛，行經安業街與溪洲路路口時，本應注意車前狀
    況，於無速限標誌或標線之規定時，行車時速不得超過50公
    里，以避免危險或交通事故之發生，而依當時天候晴、夜間
    有照明、柏油路面乾燥、無缺陷、無障礙物、視距良好，並
    無任何不能注意之情形，竟疏未注意，而以每小時70公里之
    速度超速行駛，而自後方追撞在同向車道前方行駛之原告騎
    乘車牌號碼000-0000號普通重型機車（下稱系爭機車），致
    原告受有左髖挫傷、雙手肘擦傷等傷害及系爭機車受損，並
    因此支出系爭機車修理費用31,150元、工作損失25,200元，
    並請求精神慰撫金100,000元，合計156,350元，爰依民法第
    184、第193條第1項、第195條等侵權行為規定，請求被告賠
    償156,350元，為此提起本件訴訟等語，並聲明：㈠被告應給
    付原告156,350元，及自起訴狀繕本送達翌日起至清償日止
    ，按週年利率5%計算之利息。㈡願供擔保請准宣告假執行。
三、被告則以：原告所受擦挫傷非屬重大無法復原之之傷勢，且
    其痊癒期間約7-10日，原告所受傷害程度是否達到完全無法
    工作且須休養21日情形，自非無疑，縱認醫囑休養期間具合
    理性，亦應參酌原告實際休養天數所生之薪資收入短缺，而
    非逕以原告所主張一個月期間認定其損害。系爭車輛維修費
    用得否在本案中主張非無疑問，且應計算折舊。精神慰撫金
    部分請鈞院依法審酌。過失比例部分，被告應為次因，故僅
    需負擔3成之責任等語，資為抗辯，並聲明：駁回原告之訴
    ；如受不利判決，請准供擔保免為假執行。
四、本院得心證之理由： 
  ㈠原告主張被告於前揭時、地，駕駛車牌號碼000-0000號自用
    小客車，因未注意車前狀況且超速行駛，而撞及系爭機車，
    致原告人、車倒地，因而受有左髖挫傷、雙手肘擦傷等傷害
    及系爭機車受損，業據原告提出臺灣臺北地方檢察署111年
    度調院偵字第123號聲請簡易判決處刑書、佛教慈濟醫療財
    團法人臺北慈濟醫院（下稱慈濟醫院）診斷證明書為據（見
    附民卷第15-17頁）；且經本院依職權調取道路交通事故現
    場圖、道路交通事故調查報告表㈠㈡、道路交通事故談話紀錄
    表、道路交通事故照片黏貼紀錄表、道路交通事故當事人登
    記聯單、道路交通事故初步分析研判表、道路交通事故補充
    資料表及影像檔案光碟在卷（見本院卷第53-64、67-68、13
    1-133頁及證物袋）；又原告曾以同上事實，對被告提起過
    失傷害告訴，經本院刑事庭以111年度交簡字第360號刑事判
    決判決被告犯過失傷害罪，處拘役15日，如易科罰金，以1,
    000元折算1日，亦有該刑事判決可稽（見本院卷第13-15頁
    ），復經本院依職權調閱該刑事判決案件卷證光碟審查屬實
    ，堪認原告上開主張為真實，則被告應負本件肇事責任，故
    被告應負侵權行為責任。
  ㈡按因故意或過失不法侵害他人之權利者，負損害賠償責任；
    不法侵害他人之身體或健康者，對於被害人因此喪失或減少
    勞動能力，或增加生活上之需要時，應負損害賠償責任；不
    法侵害他人之身體、健康、名譽、自由、信用、隱私、貞操
    ，或不法侵害其他人格法益而情節重大者，被害人雖非財產
    上之損害，亦得請求賠償相當之金額，民法第184條第1項前
    段、第193條第1項、第195條第1項前段，分別定有明文。又
    按不法侵害他人之人格權，被害人受有非財產上損害，請求
    加害人賠償相當金額之慰撫金時，法院對於慰撫金之量定，
    應斟酌實際加害情形、所造成之影響、被害人痛苦之程度、
    兩造之身分地位、經濟情形及其他各種狀況，以核定相當之
    數額（最高法院47年台上字第1221號、51年台上字第223號
    判決要旨參照）。本件被告應對原告負賠償責任，已如前述
    ，茲就原告請求之各項損害賠償，審核如下：
  ⒈機車修理費用部分：
　　原告主張支出系爭機車修理費用31,150元，並提出統一發票
    、估價單為據(見附民卷第19頁)，按不法毀損他人之物者，
    應向被害人賠償其物因毀損所減少之價值，為民法第196條
    所明定。而所謂請求賠償物被毀損所減少之價額，得以修復
    費用為估定標準，但以必要者為限，例如修理材料以新品換
    舊品，應予折舊（參見最高法院77年度第9次民事庭會議決
    議）。經查，上開統一發票所載項目為機車零件，故系爭機
    車必要修繕費用31,150元，均屬零件費用，依前揭說明，系
    爭機車之修復既以新零件更換被毀損之舊零件，自應將零件
    折舊部分予以扣除。而依行政院所頒「固定資產耐用年數表
    」及「固定資產折舊率表」之規定，機器腳踏車之耐用年數
    為3年，依定率遞減法每年折舊536/1000，且其最後1年之折
    舊額，加歷年折舊累計額，其總和不得超過該資產成本原額
    之9/10。準此，系爭機車出廠日為105年8月，有機車行車執
    照可憑（見本院卷第93頁），至事故發生日即110年5月25日
    止，實際使用年數已逾3年，則系爭機車零件費用扣除折舊
    後之費用為3,115元（計算式：31150×1/10＝3115），故原告
    請求給付系爭機車修復費用3,115元，洵屬有據，超過部分
    ，則屬無據。
  ⒉工作損失部分：
　　原告主張其薪資每月應以勞保投保薪資最低薪資25,200元計
    算，因本件事故請假1個月，故請求薪資損害25,200元，並
    提出在職證明書、請假單、勞工保險異動查詢資料為據(見
    附民卷第21頁及本院卷第115、125頁)，惟原告所提出之在
    職證明書、請假單為「湘容小吃店」，然勞工保險投保單位
    為「先酆實業有限公司」兩者即有歧異，且原告於109年度
    及110年度之所得資料均僅有利息所得，並無薪資所得，此
    有本院職權調取之稅務電子閘門財產所得調件明細表可按（
    見限閱卷），故原告請求工作損失25,200元，洵非無疑，即
    難逕採。
　⒊精神慰撫金部分：
　　原告主張因本件事故而受有左髖挫傷、雙手肘擦傷等傷害，
    有慈濟醫院診斷證明書可查(見附民卷第17頁)，請求賠償精
    神慰撫金100,000元，經查，原告主張因被告前揭行為，致
    其身體受有前揭傷害，受有精神上痛苦，應為社會生活一般
    人之正常感受，依民法第195條第1項前段規定，原告自得請
    求被告賠償非財產上之損害。本院審酌原告自陳為大專畢業
    ，領最低薪資，需要扶養1位子女，被告為專科畢業，目前
    創業中、未婚無子女等，並參採兩造之稅務電子閘門財產所
    得調件明細表資料（附限閱卷），併審酌被告加害程度、原
    告受被告所駕駛車輛自後超速追撞所受身心驚嚇、傷害、精
    神痛苦程度及本件損害發生原因等一切情狀，認原告請求賠
    償精神慰撫金100,000元尚屬過高，應以40,000元為適當。
　⒋從而，原告得請求賠償之金額為43,115元(計算式：3115元＋4
    0000元＝43115元)
  ㈢又被告抗辯本件車禍之過失比例被告應為3成云云，原告亦爭
    執自身應無過失云云。然按汽車行駛時，駕駛人應注意車前
    狀況及兩車並行之間隔，並隨時採取必要之安全措施；道路
    交通安全規則第94條第3項前段定有明文。又行車速度，依
    速限標誌或標線之規定，無速限標誌或標線者，行車時速不
    得超過五十公里，道路交通安全規則第93條第1項第1款亦定
    有明文。再按慢車行駛至交岔路口，其行進或轉彎，應依標
    誌、標線或號誌之規定行駛，無標誌、標線或號誌者，應依
    第102條規定行駛；左轉彎時，應距交岔路口30公尺前顯示
    方向燈或手勢，道路交通安全規則第125條第1項、第102條
    第1項第5款分別定有明文。查，被告駕駛小客車未注意車前
    狀況且超速行駛，適原告騎乘系爭機車在同向車道前方行駛
    欲左轉彎卻未依規定先顯示方向燈，從而被告乃自後追撞原
    告所騎乘之系爭車輛，則被告駕駛小客車未注意車前狀況且
    超速行駛，為肇事主因；又原告騎乘系爭機車在同向車道前
    方行駛左轉彎卻未依規定先顯示方向燈，當為肇事次因，本
    院佐以道路交通事故現場圖、道路交通事故調查報告表㈠㈡、
    道路交通事故談話紀錄表、道路交通事故照片黏貼紀錄表、
    道路交通事故初步分析研判表、影像檔案光碟(見本院卷第5
    3-64、67-68、131頁及證物袋）及警詢筆錄、行車紀錄器影
    像截圖、檢察事務官詢問筆錄（見臺北地檢110年度偵字第3
    6113號卷第7-19、23-23頁背面、45頁及111年度調院偵字第
    123號卷第17-18頁），認被告駕駛小客車未注意車前狀況且
    超速行駛，為肇事主因，應負擔75%過失責任，原告騎乘系
    爭機車左轉彎卻未依規定先顯示方向燈，為肇事次因，應負
    擔25%過失責任。故被告辯稱自身應僅負擔3成肇事責任云云
    ，自非可採。至原告主張除前揭事由外，復主張因被告狂按
    喇叭乃靠左偏移行駛，方始遭撞，故其本身應不用負肇事責
    任云云，惟縱認被告有鳴按喇叭，原告亦可向右靠在路邊停
    下，實無繼續向左行駛必要，況原告既然知悉後方有被告所
    駕駛車輛，縱使選擇向左行駛，則更應先顯示方向燈才是，
    而原告卻未能先顯示方向燈，益見原告實有過失，故原告此
    部分主張，洵非可採。
　㈣再按損害之發生或擴大，被害人與有過失者，法院得減輕賠
    償金額，或免除之，民法第217條第1項定有明文。法院對於
    酌減賠償金額至何程度，應斟酌雙方原因力之強弱與過失之
    輕重以定之（最高法院88年度台上字第2867號判決意旨參照
    ）。又查，本件被告駕駛小客車未注意車前狀況且超速行駛
    ，為肇事主因，應負擔75%過失責任，原告騎乘系爭機車左
    轉彎卻未依規定先顯示方向燈，為肇事次因，應負擔25%過
    失責任等節，業經認定如前，堪認本件原告就損害之發生亦
    與有過失，而其與有過失之比例為25%。揆諸前開說明，原
    告之請求應予酌減，其得請求金額為32,336元（計算式：43
    115×75%=32336，元以下四捨五入）。
  ㈤另按保險人依本法規定所為之保險給付，視為被保險人損害
    賠償金額之一部分；被保險人受賠償請求時，得扣除之，強
    制汽車責任保險法第32條定有明文。查，原告於系爭事故發
    生後，已領取強制汽車責任險保險金27,155元，為原告所陳
    明（見本院卷第156頁），並有富邦產險理賠明細資料在卷
    可稽（見本院卷第113頁），堪信為真。惟參諸前揭富邦產
    險理賠明細資料所示，上開強制險給付之金額包括看護費用
    25,200元、接送費用945元、掛號費370元、診斷證明費100
    元、部分負擔費用540元等，則前揭給付項目，均非屬原告
    於本件所請求之範圍。據上，上開強制險之給付既均不在原
    告本件請求之範圍，當無使原告有重複受償之情，故均不予
    扣除，併此敘明。
　㈥末按遲延之債務，以支付金錢為標的者，債權人得請求依法
    定利率計算之遲延利息；應付利息之債務，其利率未經約定
    ，亦無法律可據者，週年利率為百分之五；給付無確定期限
    者，債務人於債權人得請求給付時，經其催告而未為給付，
    自受催告時起，負遲延責任。其經債權人起訴而送達訴狀，
    或依督促程序送達支付命令，或為其他相類之行為者，與催
    告有同一之效力，民法第233條第1項前段、第203條、第229
    條第2項分別有明文規定。本件原告之請求，核屬無確定期
    限之給付，自應經原告催告未為給付，被告始負遲延責任。
    準此，原告請求被告給付自起訴狀繕本送達翌日即111年5月
    22日（見附民卷第39頁）起至清償日止，按週年利率5%計算
    之利息，核無不合，併予准許。
五、綜上所述，原告據以提起本訴，請求被告給付32,336元，及
    自起訴狀繕本送達翌日即111年5月22日起至清償日止，按週
    年利率5%計算之利息，為有理由，應予准許，逾此範圍之請
    求，為無理由，應予駁回。
六、本件原告勝訴部分係就民事訴訟法第427條訴訟適用簡易程
    序所為被告敗訴之判決，依同法第389條第1項第3款規定，
    應依職權宣告假執行，並依同法第392條第2項規定，依聲請
    宣告被告如預供擔保，得免為假執行。至原告敗訴部分，其
    假執行之聲請亦失所附麗，應併予駁回。
七、本件事證已臻明確，兩造其餘攻擊防禦方法及證據，核與判
    決之結果不生影響，爰不一一論列，併此敘明。
八、訴訟費用負擔之依據：民事訴訟法第79條。本件原告請求系
    爭車輛維修費用部分之訴訟費用額，依後附計算書確定如主
    文所示之金額。至原告其餘所請求之給付，係刑事附帶民事
    訴訟，而由本院刑事庭移送民事庭者，依刑事訴訟法第504
    條第2項之規定，免納裁判費，併予敘明。
中　　華　　民　　國　　111 　年　　11　　月　　16   日 
                  臺北簡易庭  法  官　陳仁傑 
以上正本證明與原本無異。
如不服本判決，應於判決送達後20日內向本庭（臺北市○○區○
○○路0段000巷0號）提出上訴狀。（須按他造當事人之人數附
繕本）。如委任律師提起上訴者，應一併繳納上訴審裁判費。 
中　　華　　民　　國　　111 　年　　11　　月　　16 　日 
                              書記官　黃進傑
  計　算　書
項　　　　目             金 　額（新臺幣）　　   備註
第一審裁判費　　　            1,000元 
合　　　　計　　　            1,000元